臺灣橋頭地方法院刑事判決
110年度易字第105號
公  訴  人  臺灣橋頭地方檢察署檢察官
被      告  張進芫
上列被告因詐欺案件，經檢察官提起公訴（109年度偵字第3398
號），本院判決如下：
    主  文
乙○○犯詐欺取財罪，處有期徒刑參月，如易科罰金，以新臺幣壹
仟元折算壹日。未扣案犯罪所得新臺幣柒仟元沒收，於全部或一
部不能沒收或不宜執行沒收時，追徵其價額。
    事  實
一、乙○○明知其並無「無線電組」可供出售，竟意圖為自己不法
    之所有，基於詐欺取財之犯意，於民國108年9月22日9時7分
    許，連結網際網路登入社群網站FACEBOOK（下稱臉書），以
    暱稱「米可」透過臉書私訊功能Messeneger傳送訊息向鄒○○
    佯稱：其有「無線電組」可供出售等語，乙○○並將其不知情
    之阿姨邱○○之健保卡照片傳送予鄒○○，以及提供不知情之友
    人劉○○之行動電話門號0000000000號作為連絡電話以取信之
    ，並以「米可之配偶」身分使用上開門號與鄒○○聯繫，致鄒
    ○○陷於錯誤而應允購買，於108年9月24日22時4分許，依乙○
    ○指示將交易價款新臺幣（下同）9,000元匯至乙○○向劉○○借
    用之中國信託商業銀行帳號000000000000號帳戶（下稱本案
    中信帳戶）内，乙○○於確認款項匯入後，即於同年月25日0
    時8分許，以網路銀行方式操作本案中信帳戶將其中7,000元
    轉匯至自己所有之臺灣土地銀行帳號000000000000號帳戶（
    下稱本案土銀帳戶）內，並於同日提領花用，其餘2,000元
    則贈與劉○○提領花用。嗣因鄒○○遲未收到上開商品，察覺受
    騙而報警處理，始查悉上情。
二、案經鄒○○訴由臺南市政府警察局新化分局報告臺灣高雄地方
    檢察署陳請臺灣高等檢察署檢察長核轉臺灣橋頭地方檢察署
    檢察官偵查起訴。
    理  由
壹、程序部分
　　按被告以外之人於審判外之言詞或書面陳述，除法律有規定
    者外，不得作為證據；被告以外之人於審判外之陳述，雖不
    符前4條之規定，而經當事人於審判程序同意作為證據，法
    院審酌該言詞陳述或書面陳述作成時之情況，認為適當者，
    亦得為證據，刑事訴訟法第159條第1項、第159條之5第1項
    分別定有明文。本件所引用之被告乙○○以外之人於審判外之
    陳述，當事人於本院審判程序時均同意有證據能力（易字卷
    第284頁），本院審酌前開證據作成或取得時之狀況，並無
    違法或不當情事，復經本院於審判期日依法進行調查、辯論
    ，應均具證據能力，合先敘明。
貳、實體部分
一、認定事實所憑之證據及理由
　　㈠訊據被告固坦承前揭時間有向劉○○借用本案中信帳戶，該
      帳戶有7,000元匯入本案土銀帳戶等事實，然矢口否認有
      何詐欺取財犯行，辯稱：我沒有使用臉書「米可」帳號在
      網路上賣東西，我使用本案中信帳戶只有把錢轉出，不會
      轉入，該7,000元是劉○○還我錢等語（易字卷第285至28頁
      ）。
　　㈡經查，暱稱「米可」之人透過臉書私訊功能傳送訊息向告
      訴人鄒○○佯稱：其有「無線電組」可供出售等語，並將劉
      ○○之行動電話0000000000門號、被告阿姨邱○○之健保卡照
      片傳送予鄒○○，致告訴人陷於錯誤而應允購買，並於108
      年9月24日22時4分許，依「米可」指示，將交易價款9,00
      0元匯至本案中信帳戶内，上開款項匯入本案中信帳戶後
      ，於同年月25日0時8分許，有一筆7,000元自該帳戶轉匯
      本案土銀帳戶，並於同日提領，其餘2,000元則留存於本
      案中信銀行帳戶内等事實為被告所不爭執（易字卷第259
      頁），核與證人即告訴人於警詢證述及本院審理中具結證
      述、證人劉○○、邱○○於警詢、偵查中證述大致相符（警卷
      第1至6頁、8至該頁反面、10至13頁，偵一卷第27至30頁
      ，偵二卷第39至42、237至238頁，易字卷第261至263頁）
      ，並有告訴人提出之中國信託自動櫃員機交易明細表影本
      、中國信託商業銀行股份有限公司108年10月29日中信銀
      字第108224839233651號函附之客戶資料及存款交易明細
      、臺灣土地銀行股份有限公司109年10月26日總業存字第1
      090125515號函附之本案土銀帳戶基本資料、109年12月7
      日總業存字第1090144776號函暨所附本案土銀帳戶客戶歷
      史交易明細（警卷第19、20至25頁，偵二卷第245至247、
      253至259頁）等件可佐，是此部分事實已堪先予認定。
　　㈢於108年9月25日將本案中信帳戶7,000元匯至本案土銀帳戶
      者為被告
　　　⒈證人劉○○於警詢及偵查中均證稱：告訴人有打電話問我
        本案中信帳戶有無借人，我說是借給被告；從108年9月
        14日我將本案中信帳戶的網路銀行借給被告，他說有人
        會匯錢進來；被告可以用本案中信帳戶轉出款項，但是
        我沒有借他提款卡，所以他不能領該帳戶的錢；本案帳
        戶收受告訴人匯款由被告匯出7,000元後，被告說剩餘
        的2,000元是要給我的，所以我有去提領等語（警卷第2
        、4、6頁，偵一卷第28至30頁，偵二卷第42頁）。
　　　⒉而被告於偵查中自陳：0000000000號是我之前使用的手
        機門號，109年換的等語（偵二卷第269頁），其於108
        年11月27日警詢時，並於調查筆錄上提供0000000000號
        為連絡電話號碼（警卷第6頁），堪信被告確為該門號
        使用人。
　　　⒊於108年9月21日時，本案中信帳戶簡訊OTP行動電話號碼
        經由ATM更改為0000000000號，直到109年2月25日該帳
        戶始以臨櫃方式更改簡訊OTP行動電話號碼為劉○○使用
        之門號0000000000號，有中國信託商業銀行股份有限公
        司109年5月8日中信銀字第109224839103866號函及附件
        可佐（偵二卷第47至49頁）；且依劉○○所提出與被告間
        之LINE對話紀錄，可見被告於108年9月21日1時46分許
        開始有與劉○○表示有人將匯款12萬元至本案中信帳戶，
        提及被告可使用該帳戶網路銀行，及更改本案中信帳戶
        簡訊OPT行動電話號碼事宜，被告並要求劉○○親自前往
        統一超商7-11以ATM進行修改，同時提供修改說明給劉○
        ○參考，嗣後劉○○於同日3時29分許傳送修改成功之通知
        簡訊截圖照片傳送予被告（偵二卷第81至93頁）；復被
        告於本案審判程序中亦坦承有向劉○○借用網路銀行使用
        本案中信帳戶轉出款項（易字卷第283頁）。此部分堪
        信於本件案發期間，被告先要求劉○○變更本案中信帳戶
        之簡訊OTP行動電話號碼，使被告可獨自使用網路銀行
        將本案中信帳戶內款項匯出，且被告即為案發時操作本
        案中信帳戶轉帳款項至本案土銀帳戶之人。
　　㈣本案土銀帳戶實際使用者為被告
　　　⒈證人劉○○於警詢、偵查中證稱：9月10日被告曾叫我匯款
        3,000元到一個帳戶（即本案土銀帳戶）去，當時本案
        中信帳戶還沒有借給他，9月10日至14日是我匯到同一
        個帳戶的，14日開始借被告帳戶後，就不是我匯的；該
        帳戶跟他後來在9月25日把9,000元轉匯款7,000元的帳
        戶是一樣的帳戶等語（警卷第2、4、6頁，偵一卷第28
        至30頁，偵二卷第41頁）。而於108年9月10日至同年月
        14日之間，確實有數筆款項自本案中信帳戶跨行轉帳至
        本案土銀帳戶，有中國信託商業銀行股份有限公司108
        年10月29日中信銀字第108224839233651號函附之客戶
        資料及存款交易明細（警卷第20至25頁）可佐，堪信被
        告於本件案發前確有數次指示證人劉○○將不定額款項匯
        入本案土銀帳戶之舉。
　　　⒉又本案土銀帳戶於107年11月2日曾由被告本人將存摺掛
        失並補發存摺，此後直至本院審理期間，該帳戶均持續
        有款項轉入、轉出，而再無印鑑、存摺或提款卡等任何
        掛失或變更密碼之紀錄，有臺灣土地銀行高雄分行110
        年10月6日高雄字第1100004275號函暨所附本案土銀帳
        戶交易明細、臺灣土地銀行岡山分行110年11月3日岡山
        字第1100003722號函暨所附掛失申請書影本（易字卷第
        133至135頁）可佐，堪信本案土銀帳戶於本件案發期間
        均係由被告本人使用，復被告於本院審理中亦坦承本案
        中信帳戶匯到本案土銀帳戶之款項係要返還其7,000元
        等語（易字卷第285頁），亦足認被告於本件案發期間
        為本案土銀帳戶之實際使用者，而為取得告訴人交付9,
        000中7,000元之人無訛。
　　㈤以暱稱「米可」及「米可之配偶」對被害人實施詐術者為
      被告
　　　⒈劉○○於警詢中證稱：告訴人本案遭詐騙經過，我是在告
        訴人撥打我的行動電話門號0000000000號以後才知道，
        對方當時問我是不是米可、有無在臉書賣東西，我說我
        是賣保養品，告訴人問我帳戶有無借人，我說是借給被
        告，被告可以使用本案中信帳戶，事後我了解是被告用
        該帳戶向告訴人詐騙等語（警卷第2至4頁）；於偵查中
        證稱：本件案發後我有傳訊息叫被告處理，因為事情是
        他惹的，我與告訴人聯絡上是因為告訴人請他朋友打我
        手機給我等語（偵一卷第30頁，偵二卷第42頁）；劉○○
        並提出於108年9月27日與被告間之對話紀錄，顯示證人
        劉○○質問被告是否有使用其手機通話功能與告訴人使用
        之門號0000000000號通話，被告雖否認有撥打該門號，
        然不否認於同年月24日與證人劉○○整日再一起而可使用
        證人劉○○之手機門號（偵二卷第124至127頁）。則證人
        劉○○係依案發當時與被告間之相處模式與對話內容，佐
        以前揭本院認定被告於案發時實際掌控本案中信帳戶轉
        帳匯款之權力、被告為實際使用本案土銀帳戶之人等節
        ，堪信證人劉○○指證係被告擅自使用其手機門號與告訴
        人聯絡及利用本案中信帳戶等節，均屬有據。
　　　⒉告訴人於警詢中證稱：我在臉書私訊裡與賣家米可談好
        價錢為9,500元購買無線電組，我們原先約定要面交，
        但因與賣家提供電話0000000000號通話是一名男子，說
        要顧小孩不方便面交，所以才改以郵寄，要我再跟該名
        男子的老婆（即賣家米可)聯絡，米可與我約定好郵寄
        商品，提供本案中信帳戶要我匯款；是匯款完之後，撥
         打門號0000000000號由一名年輕女子接電話，在電話
        中確認本案中信帳戶是她所有等語（警卷第11至12頁）
        ；於本院審理中具結證稱：我在匯款到本案帳戶之前有
        先打電話0000000000號與賣家電話聯絡3至4次確認，接
        電話的都是一個男生，該男生表示臉書帳號「米可」是
        其老婆、邱○○是其阿姨，其要顧小孩不方便，改以郵寄
        方式交貨，之後我跟「米可」用臉書私訊約定郵寄方式
        ；我匯款後，該電話號碼封鎖我的電話號碼，我用別的
        電話打去0000000000號，換成一個女生即劉○○接聽，劉
        ○○說沒有收到我匯的款項，我請他回去查帳戶，才知道
        款項轉匯到被告的帳戶，劉○○跟我說本案中信帳戶是被
        告在使用，我們有使用LINE聯絡；本件案發後被告有打
        電話給我來約我見面一次，叫我不要相信劉○○說的話，
        該次見面之前我不認識被告；後來劉○○有跟我和解並把
        錢都還給我了等語（易字卷第263至274頁）。則告訴人
        證述本件與「米可」於線上談論交易事宜後，均係由一
        名男性以門號0000000000號與其聯絡，直到匯款以後告
        訴人之行動電話門號卻遭該門號封鎖，由告訴人另請友
        人撥打門號0000000000號始為劉○○接聽等節前後相符。
        又「米可之配偶」並於電話中向告訴人稱邱○○為其阿姨
        乙節，參以證人邱○○於偵查中證稱：被告是我妹妹的兒
        子，大約108年11月27日前3、4個月某日中午，被告即
        其父母、胞兄有到我家，當時我有和被告的母親去買午
        餐，只有被告留在我房間內，當時我的身分證、健保卡
        都放在我房間的桌上子內等語（偵二卷第237至238頁）
        ，足見被告確有機會取得邱○○之身分證明文件照片，而
        於與告訴人對話中得以敘明其與邱○○間具有親戚關係。
        是此部分綜合上開關於「米可」所提供之聯絡資訊及「
        米可之配偶」所述之身分關係，佐以前揭被告於108年9
        月24日可使用劉○○手機、可操作本案中信帳戶轉出款項
        之情，堪信被告即為佯裝「米可」、「米可之配偶」向
        告訴人實施詐術，並以本案中信帳戶收受詐得款項進而
        處分之人。
　　　⒊綜合以上證據資料，足認本件係由被告使用臉書暱稱「
        米可」帳號與告訴人聯繫，提供邱○○之健保卡資料取信
        告訴人，並提供證人劉○○之手機門號與本案中信帳戶，
        再藉機使用證人劉○○之手機門號以「米可之配偶」與告
        訴人聯繫，並使用網路銀行操作本案中信帳戶，將向告
        訴人所詐得款項轉匯至其可提領現金花用之本案土銀帳
        戶，其餘款項則無償贈與證人劉○○。
　　㈥綜上所述，本案事證明確，被告犯行已堪認定，應依法論
      科。
二、論罪科刑
　　㈠核被告所為，係犯刑法第339條第1項之詐欺取財罪。
　　㈡爰審酌被告正值青壯，不思以正當方式賺取金錢，以詐術
      方法提供告訴人不實資訊，提供周遭親友之身分證明、聯
      繫方式及帳戶資訊，誘使告訴人交付財物，造成告訴人受
      有財產上損害，實應予非難。酌以告訴人因陷於錯誤而交
      付之財物價值為9,000元並非極微，且被告犯後始終否認
      犯行，又未與告訴人達成和解或賠償損失之犯後態度。復
      以被告於本案前有犯傷害罪經法院論罪科刑之素行，臺灣
      高等法院被告前案紀錄表（易字卷第293頁）可佐。再依
      被告自陳國中畢業之智識程度，從事大貨車司機工作，月
      收入約3萬元，與母親與2名未成年子女同住等一切情狀（
      易字卷第286頁），量處如主文所示之刑，並諭知易科罰
      金之折算標準，以示懲儆。
三、沒收
　　㈠按犯罪所得，屬於犯罪行為人者，沒收之；犯罪行為人以
      外之自然人、法人或非法人團體，因下列情形之一取得犯
      罪所得者，亦同：因他人違法行為而無償或以顯不相當之
      對價取得；前2項之沒收，於全部或一部不能沒收或不宜
      執行沒收時，追徵其價額；犯罪所得已實際合法發還被害
      人者，不予宣告沒收或追徵，刑法第38條之1第1項前段、
      第第2項第2款、第3項、第5項定有明文。
　　㈡查被告對告訴人實施詐欺方法獲取9,000元，均為其犯罪所
      得，而其中2,000元於被告收受後即無償贈與不知情第三
      人劉○○，業如前載，而依前開規定，本應對劉○○宣告沒收
      2,000元，然因劉○○已與告訴人達成和解並賠償9,000元，
      有和解書（警卷第26頁）在卷可佐，故此部分即無庸對劉
      ○○宣告沒收。是本件被告尚未返還之犯罪所得應為7,000
      元（計算式：9,000－2,000＝7,000），為避免被告保有上
      開犯罪所得，自應依上開法律規定，於其所犯各罪之下宣
      告沒收，如全部或一部不能沒收或不宜執行沒收時，追徵
      其價額。
據上論斷，應依刑事訴訟法第299條第1項前段，判決如主文。
本案經檢察官甲○○提起公訴，檢察官丙○○到庭執行職務。
中　　華　　民　　國　　111 　年　　6 　　月　　15　　日
                  刑事第一庭    審判長法  官  楊智守
                                      法  官  陳狄建
                                      法　官  林筠
以上正本證明與原本無異。
如不服本判決應於收受判決後20日內向本院提出上訴書狀，並應
敘述具體理由。其未敘述上訴理由者，應於上訴期間屆滿後20日
內向本院補提理由書（均須按他造當事人之人數附繕本）「切勿
逕送上級法院」。
中　　華　　民　　國　　111 　年　　6 　　月　　16　　日
                                      書記官  邱上一
附錄論罪科刑法條：
中華民國刑法第339條
意圖為自己或第三人不法之所有，以詐術使人將本人或第三人之
物交付者，處五年以下有期徒刑、拘役或科或併科五十萬元以下
罰金。
以前項方法得財產上不法之利益或使第三人得之者，亦同。
前二項之未遂犯罰之。